臺灣臺中地方法院刑事判決
111年度金訴字第1037號
公  訴  人  臺灣臺中地方檢察署檢察官
被      告  廖惇彬


                    另案於法務部○○○○○○○○○○○執行中
上列被告因詐欺等案件，經檢察官提起公訴（111年度偵字第180
15號），被告於準備程序進行中就被訴事實為有罪之陳述，經本
院合議庭裁定由受命法官獨任進行簡式審判程序，判決如下：
    主    文
廖惇彬犯三人以上共同詐欺取財罪，共貳罪，各處有期徒刑壹年
貳月、壹年壹月。應執行有期徒刑壹年參月。
    犯罪事實
一、廖惇彬依其社會生活經驗，預見現今社會金融機構、自動櫃
    員機廣布，利於一般大眾至自身所在附近隨時提領自身所申
    辦金融機構帳戶內之款項，倘非所欲提領款項涉及不法，收
    款人欲隱匿其真實身分以避免後續追查，應無可能刻意給付
    相當報酬委請專人代為提供金融機構帳戶並出面提領其內不
    明款項，加以詐欺集團成員經常徵得人頭金融機構帳戶供被
    害人匯款後委請專人出面提領所詐得款項，此情亦經公眾媒
    體多所報導而廣為流傳，竟仍為賺取報酬，基於縱係提供金
    融機構帳戶收取詐欺取得之款項後再予轉帳而參與犯罪組織
    及洗錢亦不違背其本意之不確定故意，於民國109年12月間
    某日起，加入由真實姓名年籍均不詳綽號為「傑森」之成年
    人所組成三人以上、以實施詐術為手段而具有持續性、牟利
    性之有結構性組織（下稱本案詐欺集團），負責提供金融機
    構帳戶供收取詐得款項後再予轉帳之工作（其所涉違反組織
    犯罪防制條例部分，不在本案審理範圍內）。嗣廖惇彬與「
    傑森」及其等所屬詐欺集團成年成員即共同基於意圖為自己
    不法所有而三人以上犯詐欺取財、一般洗錢之犯意聯絡，先
    由廖惇彬提供其所申辦臺中區農會帳號00000000000000號帳
    戶之帳號資料（下稱本案帳戶），並依「傑森」指示於109
    年12月15日至臺中區農會申辦約定轉入帳號000-0000000000
    0000，再由本案詐欺集團不詳成員，於㈠109年12月初某日，
    以社群軟體臉書暱稱「陸文杰」與洪伊萍加好友並佯稱：係
    在澳門彩券行上班，有大樂透內幕穩中獎云云，致洪伊萍陷
    於錯誤，於109年12月16日13時44分許，匯款新臺幣（下同
    ）20萬元至本案帳戶內；於㈡109年11月9日，以通訊軟體LIN
    E暱稱「李家乐」向陳秀梅佯稱：有在珠江國際投資平台投
    資以太坊，保證獲利穩賺不賠云云，致陳秀梅陷於錯誤，於
    109年12月16日12時16分許，匯款6萬元至本案帳戶內。再由
    廖惇彬依「傑森」之指示，於109年12月16日15時15分許，
    轉帳59萬6000元（不含手續費）至前述約定帳號內（超出洪
    伊萍、陳秀梅所匯款項為其他被害人遭詐所匯款項），以此
    輾轉利用本案帳戶轉帳詐得款項後再交予其他成員予以隱匿
    之方式，製造金流斷點，從而隱匿上開詐欺特定犯罪所得之
    本質、去向、所在，廖惇彬並因而獲得8000元之報酬。嗣洪
    伊萍、陳秀梅分別察覺有異而報警處理，始循線查悉上情。
二、案經洪伊萍訴由南投縣政府警察局草屯分局、陳秀梅訴由臺
    北市政府警察局士林分局報告臺灣臺中地方檢察署檢察官偵
    查起訴。
    理    由
一、被告廖惇彬所犯係死刑、無期徒刑、最輕本刑為3 年以上有
    期徒刑以外之罪，其於準備程序中先就被訴事實為有罪之陳
    述，經法官告知簡式審判程序之旨，並聽取公訴人及被告之
    意見後，依刑事訴訟法第273 條之1 第1 項規定，經本院合
    議庭裁定進行簡式審判程序審理；且依同法第273 條之2 及
    第159 條第2 項規定，不適用傳聞法則有關限制證據能力之
    相關規定，合先敘明。
二、上揭犯罪事實，業據被告於本院準備程序及審理時均坦承不
    諱，經核與證人即告訴人洪伊萍、陳秀梅於警詢之證述相符
    ，並有臺中區農會提供之帳號00000000000000號帳戶之交易
    明細表及網路銀行服務申請暨約定書、告訴人洪伊萍之匯款
    單及對話紀錄翻拍照片、告訴人陳秀梅之匯款單及手機翻拍
    照片、內政部警政署反詐騙諮詢專線紀錄表、受理各類案件
    紀錄表、受理詐騙帳戶通報警示簡便格式表、受（處）理案
    件證明單、金融機構聯防機制通報單等附卷可憑，足認被告
    前揭任意性自白與事實相符，本案事證明確，應依法論科。
三、論罪科刑：　
　㈠核被告本案所為，均係犯刑法第339條之4第1項第2款之三人
    以上共同犯詐欺取財罪、洗錢防制法第14條第1項之一般洗
    錢罪。
　㈡被告就上開犯行，與「傑森」及本案詐欺集團其他成員，彼
    此間互有犯意聯絡及行為分擔，應論以共同正犯。
　㈢被告本案所為，各係以一行為，同時觸犯刑法第339條之4 第
    1項第2款之三人以上共同犯詐欺取財罪、洗錢防制法第14條
    第1項之一般洗錢罪，均為想像競合犯，應依刑法第55條前
    段規定，各從一重之刑法第339條之4第1項第2款之三人以上
    共同犯詐欺取財罪處斷。
　㈣被告對告訴人洪伊萍、陳秀梅所為各犯行間，犯意各別，行
    為互殊，應予分論併罰（共2罪）。
　㈤按想像競合犯之處斷刑，本質上係「刑之合併」。其所謂從
    一重處斷，乃將想像競合犯組成之評價上數罪，合併為科刑
    一罪，其所對應之刑罰，亦合併其評價上數罪之數法定刑，
    而為一個處斷刑。易言之，想像競合犯侵害數法益者皆成立
    犯罪，論罪時必須輕、重罪併舉論述，同時宣告所犯各罪名
    ，包括各罪有無加重、減免其刑之情形，亦應說明論列，量
    刑時併衡酌輕罪部分量刑事由，評價始為充足，然後依刑法
    第55條前段規定「從一重處斷」，非謂對於其餘各罪可置而
    不論。因此，法院決定處斷刑時，雖以其中最重罪名之法定
    刑，做為裁量之準據，惟於裁量其輕重時，仍應將輕罪合併
    評價在內（最高法院108 年度台上字第4405、4408號判決意
    旨參照）。則被告就其所涉一般洗錢罪部分，雖為想像競合
    關係之輕罪，然此罪名並非遭重罪吸收而不復存在，倘有依
    附於該罪名之加重、減輕事由，應詳予列舉斟酌，否則即有
    刑罰評價不足之疑慮。次按洗錢防制法第16條第2 項：「犯
    前2條之罪，在偵查或審判中自白者，減輕其刑。」，經查
    ，被告於本院審理時已自白犯罪，是就其所涉一般洗錢罪部
    分，原應依前開洗錢防制法第16條第2 項規定減輕其刑，雖
    被告所犯一般洗錢罪係屬想像競合犯中之輕罪，惟本院於後
    述量刑時仍當一併衡酌該部分減輕其刑事由，附此說明。
　㈥爰以行為人之責任為基礎，審酌被告不循正當途徑賺取財物
    ，竟加入本案詐欺集團，提供本案帳戶供收取詐得款項再依
    指示轉帳至其他帳戶，無視政府一再宣示掃蕩詐騙集團決心
    ，並以前開方式使其所屬詐騙集團成員遂行其財產犯罪之目
    的，而造成本案告訴人洪伊萍、陳秀梅受有損害，同時使該
    等不法份子得以隱匿真實身分及詐欺犯罪所得之去向，減少
    遭查獲之風險，助長犯罪之猖獗，破壞社會秩序及社會成員
    間之互信基礎甚鉅，行為實值非難；復考量被告犯後坦承犯
    行，雖有與告訴人洪伊萍調解成立，然尚未賠償告訴人洪伊
    萍、陳秀梅損害之犯後態度，並衡以被告於本院審理時自陳
    之智識程度、經歷等一切情狀，各量處如主文所示之刑。並
    衡酌被告所犯各罪之犯罪類型、行為態樣、手段、動機、侵
    害法益種類及責任非難程度，而為整體評價後，定其應執行
    之刑如主文所示。
四、末查，被告本案依指示轉帳所獲得之8000元報酬，業經本院
    另案即110年度金訴字817號判決予以宣告沒收、追徵在案，
    故不於本案再予宣告沒收；又告訴人洪伊萍、陳秀梅遭詐騙
    之款項，業已經被告依指示轉帳予他人，非屬被告所有，亦
    非在其實際掌控中，其就所隱匿之財物不具所有權及事實上
    處分權，無從依洗錢防制法第18條第1項就所提領全部金額
    諭知沒收，附此敘明。 
五、如不服本判決應於收受判決後20日內向本院提出上訴書狀，
    並應敘述具體理由；其未敘述上訴理由者，應於上訴期間屆
    滿後20日內向本院補提理由書（均須按他造當事人之人數附
    繕本）「切勿逕送上級法院」。
據上論斷，應依刑事訴訟法第273條之1、第299條第1項前段，洗
錢防制法第14條第1項、第16條第2項，刑法第11條前段、第28條
、第339條之4第1項第2款、第55條前段、第51條第5款，刑法施
行法第1條之1第1項，判決如主文。
本案經檢察官陳信郎提起公訴，檢察官郭逵到庭執行職務。 
中　　華　　民　　國　　111 　年　 　9　　月　 　8　　日
                  刑事第十一庭    法  官  蔡逸蓉
以上正本證明與原本無異。
如不服本判決應於收受送達後20日內向本院提出上訴書狀，並應
敘述具體理由；其未敘述上訴之理由者，應於上訴期間屆滿後20
日內向本院補提理由書（均須按他造當事人之人數附繕本）「切
勿逕送上級法院」。
告訴人或被害人如不服判決，應備理由具狀向檢察官請求上訴，
上訴期間之計算，以檢察官收受判決正本之日起算。
                                  書記官  蔡秀貞　
中　　華　　民　　國　　111 　年　 　9　　月　 　8　　日
附錄論罪科刑法條
刑法第339條之4
犯第三百三十九條詐欺罪而有下列情形之一者，處一年以上七年
以下有期徒刑，得併科一百萬元以下罰金：
一、冒用政府機關或公務員名義犯之。
二、三人以上共同犯之。
三、以廣播電視、電子通訊、網際網路或其他媒體等傳播工具，
    對公眾散布而犯之。
前項之未遂犯罰之。
洗錢防制法第14條
有第二條各款所列洗錢行為者，處七年以下有期徒刑，併科新臺
幣五百萬元以下罰金。
前項之未遂犯罰之。
前二項情形，不得科以超過其特定犯罪所定最重本刑之刑。